臺灣臺北地方法院民事簡易判決  
                                   111年度北簡字第3820號
原      告  孫揚哲  
訴訟代理人  黃意欣  
被      告  張文愷  

上列當事人間請求返還借款事件，經臺灣新北地方法院移轉管轄
而來（臺灣新北地方法院111年度板簡字第49號），本院於民國1
11年4月6日言詞辯論終結，判決如下：
      主　　文
被告應給付原告新臺幣300,000元，及自民國110年11月19日起至
清償日止，按週年利率5％計算之利息。
訴訟費用新臺幣3,200元由被告負擔。
本判決得假執行；但被告如以新臺幣300,000元為原告預供擔保
，得免為假執行。　
      事實及理由
一、原告主張略以：
㈠被告前於民國104年4月間，向原告借款新臺幣(下同)300,000元
  ，承諾日後會向被告胞弟借錢返還原告，原告乃於104年4月28
  日匯款300,000元至被告玉山銀行帳號：0000000000000號帳戶
  。原告於109年催討，被告一再拖延拒絕返還，兩造消費借貸
  沒有約定還款期限及利息，原告多次催討，催告被告還款，被
  告應自受通知之日起，負遲延利息之責任。
㈡被告於庭訊時已自承向原告借錢，而系爭30萬元即係因被告借
  款所匯。被告原向原告開口借款70萬元一事，被告於111年3月
  23日庭訊時並未否認，僅辯稱原告並未借給伊70萬元。原告前
  已敘明因原告一家收入不豐，難求溫飽，因此只能借給30萬元
  ，而系爭匯款中30萬元，即因被告開口借款所匯，被告雖混淆
  「開口借款金額」與「實際借得金額」，但已足證被告曾向原
  告開口借錢！此外，被告所提之證據，並無法證明系爭30萬元
  為原告匯給伊之學習費，且原告已舉證Line對話證明被告傳授
  原告相關技術並無索討學習費之意。被告僅向原告開口借款1
  次，而原告所舉之證據日期均在匯款33萬元交被告前1週內，
  足證系爭30萬元為借款。原告已證明原告係於104年4月28日及
  30日分2次，將被告與原告間有關「借錢」及「傳授技術」對
  話存檔，其相關對話雖因原告手機更換，無法顯示日期，但均
  係在匯款前1週內之對話，因時隔將近7年已無法記得正確對話
  日期，相關對話截圖係匯款前對話，而104年4月28日第1次存
  檔日亦同匯款日，足證30萬元係因被告開口借款所匯，而消費
  借貸契約為「要物」契約，自於原告匯款30萬元給被告時，雙
  方間成立民法第474條第1項所定之消費借貸契約，至於被告係
  於匯款前何時開口向原告借錢似非重要，不影響雙方間成立之
  消費借貸契約。原告自得依民法消費借貸契約法律關係向被告
  請求返還借款30萬元及利息，爰提起本件訴訟等語。
㈢並聲明：被告應給付原告300,000元，及自起訴狀繕本送達被告
  之翌日起至清償日止，按週年利率5％計算之利息。
二、被告抗辯略以：
㈠兩造間並無借貸合意，原告匯款300,000元係向被告學習進口車
  輛相關知識技術之對價。原告於104年間因為向被告表示其在
  環保局工作月薪難以求得全家溫飽，因手頭不豐僅有300,000
  元之儲蓄，央求被告以低於市場行情作為學習對價。辦告勉強
  同意，並將相關國外車行聯絡資訊、對接窗口、國內外配合報
  關機構、船運公司、相關規費計算程式等訊息傳授原告。並約
  定原告應另行給付被告進口該車輛之代辦費用3萬元，原告同
  意後才於104年4月28日匯款330,000元至前開被告帳戶，且被
  告有協助原告辦理首台車輛進口之相關文件紀錄，原告至107
  年12月間，相關問題仍仰賴被告，如今忘恩背信竟杜撰兩造間
  有借貸之事實，被告否認兩造間有借貸關係，本件原告只有金
  錢交付，無法證明有借貸合意，不當然成立消費借貸契約。
㈡並聲明：原告之訴駁回。
三、按當事人主張有利於己之事實者，就其事實有舉證之責任，
    民事訴訟法第277條前段定有明文。又原告對於自己主張之
    事實已盡證明之責後，被告對其主張，如抗辯其不實並提出
    反對之主張者，則被告對其反對之主張，亦應負證明之責，
    此為舉證責任分擔之原則；原告於起訴原因已有相當之證明
    ，而被告於抗辯事實並無確實證明方法，僅以空言爭執者，
    當然認定其抗辯事實之非真正，而應為被告不利益之裁判。
    而關於消費借貸者，謂當事人一方移轉金錢或其他代替物之
    所有權於他方，而約定他方以種類、品質、數量相同之物返
    還之契約，為民法第474 條定有明文。故當事人主張有金錢
    借貸關係存在，須就其發生所須具備之特別要件即金錢之交
    付及借貸意思表示互相一致負舉證之責任。經查： 
㈠原告主張被告向其借貸300,000元之事實，業經提出104年4月28
  日匯款單、兩造於104年4月28、30日之LINE對話紀錄等件為證
  。被告對於原告前揭有匯款33萬元至其帳戶內並無爭執。至於
  被告對兩造間有前揭LINE對話紀錄雖當庭表示爭執，然其當庭
  又引該對話紀錄，稱：剛才原告給我們看的LINE上面有載明「
  這是我吃飯的傢伙」...(問：兩造對話記錄有被告如果開始上
  線後，再跟我弟借還你是何意思？）指借到70萬元的話。...
  我會傳授原告從國外採購及國外廠商，那時候我只是累了，我
  太太想要販售魚，而且我必須幫忙她，...我自己沒有留LINE
  ，原告的LINE我沒有，後來都是用講電話馬上解決等語（見本
  院卷第64至66頁），則由原告提出之對話紀錄為手機或電腦畫
  面截圖，形式上並無顯然偽造或變造情形，且部分對話其中內
  容被告實際上並未否認存在，均足認該對話紀錄，應為真實，
  而得供作為本件認定事實之證據。被告雖抗辯如前，然觀之該
  兩造間對話紀錄，被告確實向原告表示：我還想要跟你調錢..
  ....（傳送被告前述帳戶存摺封面影像），我先麻煩你了、我
  開始上線後再先跟我弟借還你、謝謝你等語（見本院卷第77至
  79頁），依一般人生活經驗之常情，倘若被告向原告提及自己
  借款需求，但嗣又不借款或原告不願借款、兩造並無借貸合意
  時，被告卻將自己上揭帳戶存摺封面影像，傳送予原告之機率
  很低，而原告係主張乃因被告向其借款，兩造合意將借款匯入
  被告指定之上揭帳戶等情，較符合該對話紀錄中被告傳送自己
  上揭存摺封面影像之前後對話情事，且被告傳送帳戶資料後，
  隨即表示會還款、告知預計何時和家人借錢以還款等語，如若
  兩造間並無借貸合意之事實，被告何出此言？甚難想像。被告
  對此並無答辯上述對話紀錄，若非原告主張之情形、究竟如此
  對話之原因為何。則依客觀情事，原告主張情事既與卷證相符
  ，即非無據。
㈡被告雖提出車輛進口業務資訊文件（見本院卷第33至60頁），
  然亦無法證明兩造間對被告教授或提供原告該等資訊有約定對
  價。且由被告提出之LINE對話紀錄，乃107年12月間談論客戶
  車輛鑰匙之事情，此有該對話紀錄上日期2018年12月5日至同
  月25日可查，顯非被告當庭辯稱為104年7月26日對話紀錄云云
  。則被告提出之該107年12月間之對話，是否究竟與本件104年
  間前述匯款有何關係，並無從證明，自無可採作為兩造有何以
  30萬元作為被告教授及提供原告車輛進口業務資訊文件代價之
  相關依據。
四、綜上所述，原告主張被告於104年4月間向其借款，其同意借
    款300,000元，被告已經於LINE上即承諾日後會向其胞弟借
    錢返還原告，原告乃於同月28日匯款300,000元至被告指定
    上述帳戶，然原告屢催討被告仍未返還，原告以本件起訴代
    替催告，請求被告返還借款，依前所述，即屬有據，應予准
    許。又按給付無確定期限者，債務人於債權人得請求給付時
    ，經其催告而未為給付，自受催告時起，負遲延責任；其經
    債權人起訴而送達訴狀，或依督促程序送達支付命令，或為
    其他相類之行為者，與催告有同一之效力；遲延之債務，以
    支付金錢為標的者，債權人得請求依法定利率計算之遲延利
    息；應付利息之債務，其利率未經約定，亦無法律可據者，
    週年利率為5%，民法第229條第2項、第233條第1項前段及第
    203條分別定有明文。原告主張本件屬未定期限之借貸，惟
    原告於104年借款後，已向被告催告返還，並以本件起訴狀
    向被告請求返還借款，則依前揭法律規定，原告請求自被告
    收受起訴狀繕本送達翌日即110年11月19日（見板簡卷第29
    頁）起至清償日止，按法定利率5%計算之遲延利息，於法有
    據。　　
五、本件係就民事訴訟法第427條第1項訴訟適用簡易程序所為被
    告敗訴之判決，依同法第389條第1項第3款規定，應依職權
    宣告假執行。並依同法第392條第2項、第3項規定，依職權
    酌定相當之金額，諭知被告預供擔保，得免為假執行。　　
六、本件事證已臻明確，兩造其餘攻擊、防禦方法及證據資料，
    經本院審酌後，核與判決結果不生影響，爰不另一一論述。
    另被告聲請傳喚證人部分，僅為證明原告已不爭執被告有提
    供前述車輛進口業務資訊之事實，或為證明該等資訊具相當
    市場價值等情，均與本院已經認定之兩造合意內容之待證事
    項無涉，自無再予調查之必要，併予敘明。
七、訴訟費用負擔之依據：民事訴訟法第78條，本件訴訟費用額
    ，依後附計算書確定如主文第2項所示金額。
中　　華　　民　　國　　111 　年　　4 　　月　　21　　日
                  臺北簡易庭  法  官　徐千惠
以上正本係照原本作成。
如不服本判決，應於判決送達後20日內向本庭（臺北市○○區○○○
路0段000巷0號）提出上訴狀，並按他造當事人之人數附繕本。
如委任律師提起上訴者，應一併繳納上訴審裁判費。　　　
中　　華　　民　　國　　111 　年　　4 　　月　　21　　日
　　　　　　　　　　　　　　　書記官　蘇冠璇
計　算　書
項　　　　目             金 　額（新臺幣）　　   備註
第一審裁判費　　　             3,200元 
合　　　　計　　　             3,200元